臺灣高等法院刑事判決　　　　　　　　 96年度上易字第242號
上　訴　人
即　被　告　　丙○○
　　　　　　　　　　　　樓
　　　　　　　　　　　　（現於臺灣臺北戒治所戒治中）
上列上訴人即被告因竊盜等案件，不服臺灣臺北地方法院九十五
年度易字第三二六號，中華民國九十五年十一月十四日第一審判
決（起訴案號：臺灣臺北地方法院檢察署九十五年度偵字第九二
七號），提起上訴，本院判決如下：
    主  文
原判決撤銷。
丙○○共同逾越安全設備竊盜，處有期徒刑捌月；又收受贓物，
處有期徒刑參月。應執行有期徒刑拾月。
    事  實
一、丙○○曾因犯盜、竊盜等罪，經分別判處有期徒刑七年六月
    、四月確定，二罪合併定應執行有期徒刑八年，於民國九十
    二年七月二日縮短刑期假釋出監（不構成累犯），猶在假釋
    期間，竟仍不知悔改，復與成年人乙○○（民國六十一年次
    ，另案判決）共同基於意圖為自己不法所有之犯意聯絡，於
    九十四年九月廿九日下午三時許，由丙○○駕駛不詳車牌號
    碼之車輛搭載乙○○，沿途尋找行竊之目標。嗣至臺北市○○區○○路八０五巷四弄五號住處樓下，見該大樓之樓梯間
    大門未上鎖，乃由乙○○先下車按三樓丁○○住處電鈴，因
    無人回應，認有機可乘，乙○○即先上樓查看確認無人在家
    後，再下樓與丙○○相偕上樓。二人乃攀爬該棟大樓三樓樓
    梯間平台之安全窗至大樓外側，跨攀至丁○○上開住處客廳
    窗前半罩式不鏽鋼鐵欄杆，逾越窗戶（該屋並無陽台，原判
    決誤為陽台）進入屋內，徒手竊取丁○○所有之鑽石戒指一
    只、鑽石項鍊一條、鑽石耳環一對、珍珠項鍊一條、珍珠戒
    指二只、珍珠耳環二對、黃金墜子二個、領帶夾二個、玉項
    鍊二條、玉戒指二只、K金項鍊一條、水晶項鍊一條、哈電
    族電子辭典一台、新力牌V8攝影機一台、照相機各一台、
    BENQ 行動電話一支及現金約新臺幣（下同）二萬元等財物
    ，得手後，二人即從屋內開啟該戶之大門從容逃逸。
二、丙○○明知車牌號碼VRU─157號輕型機車，係來歷不明之贓
    物（該車係李德晟所有，於九十四年十二月廿日十一時許，
    停放於臺北市○○區○○路一段二二０巷卅一弄三號前被竊
    。），竟基於收受贓物之犯意，而於九十四年十二月廿日至
    廿八日下午四時卅分許前某時，在不詳地點，向不詳姓名人
    士收受騎用，嗣於同日下午四時卅分許，騎乘該機車行經臺
    北縣新店市○○路三０七巷時，為警查獲。
三、案經臺北市政府警察局中山分局及臺北縣政府警察局新店分
    局分別報請臺灣臺北地方法院檢察署檢察官偵查起訴。
    理  由
一、本案經訊被告丙○○固坦承於上開犯罪事實一所示時間，曾
    與案外人乙○○一同前往被害人丁○○之上開住處，以及曾
    替乙○○肩背二袋物品下樓；另有騎乘之VRU─157號機車遭
    警查獲等情不諱，惟矢口否認有何竊盜、收受贓物犯行，並
    辯稱：竊盜部分，僅係幫乙○○搬家，其並未進屋，僅係站
    在窗台外，接乙○○遞出來的東西；另機車係向友人甲○○
　　借得，不知為贓物各云云。
二、經查，本案被害人丁○○前開住處，於九十四年九月廿九日
    下午三時五分至廿五分許，遭二人自三樓樓梯間安全窗翻爬
    入屋竊走上開物品等情，業據證人丁○○指訴在卷，並有前
    開住處樓梯間錄影設備錄得被告與乙○○二人徒手同上樓梯
    及被告下樓時肩揹二只揹袋之翻拍照片，在卷可按，被告及
    乙○○亦均供承，拍得影像為渠二人無訛；另現場採証員警
    於樓梯間安全窗內側牆壁上採得指紋，經送鑑結果，為被告
    所有，此亦有台北市政府警察局竊案現場勘察報告及內政部
    警政署刑事警察局指紋鑑驗書各一件在卷可稽，核被告於原
    審自白：有攀爬至被害人之窗台，在窗台上接乙○○遞出物
    品（參見原審第卅四頁反面準備程序筆錄）一節相符。且証
    人即共犯乙○○於原審已供証：當日僅係被告開車經過該處
    ，其臨時起意竊取，又其並未告知被告係為搬家，僅稱幫拿
    東西，另其與被告為自小一起長大朋友，平均二、三天即碰
    面一次，其住新店文化路，被告亦住新店新坡一街等情（參
    見原審卷第二三０頁～二三四頁訊問筆錄）。乃被告與乙○○既二、三天即碰面一次且係自幼一起成長之密友，則當知
    乙○○實乃住居新店市，且當日被告亦係自新店搭載乙○○
    出發（參見本院九十六年四月十二日審判筆錄第四頁），本
    案乙○○係臨時起意，既未告知係為搬家，復未攜何搬家用
    裝置用品，且又係自樓梯間攀爬外牆逾越窗戶入屋，被告如
    前所述，亦同為攀爬，並僅立於窗台接物？衡諸常情，焉有
    如此搬家情形？且如係乙○○搬家，縱遺失鑰匙，大可先行
    聯絡現住友人，況乙○○既先行按鈴，原意試有無人在，何
    以確定無人在內，仍執意入內搬取？所搬物品如事實欄所載
    ，均係體積小而值錢，二小肩袋裝之物品，又何須被告幫忙
    搬？又何以搬家者空手，所有物品卻均為被告肩揹下樓？在
    在均與常情有違，被告辯稱未入屋，非竊取云云，及共犯乙○○嗣於本院經被告詰問証稱，有對被告說要搬家，其開啟
    被害人家門時，被告不在場云云，既與於原審証述不一，且
    與事實有違，分係飾卸、迴護之詞，均無足採。本案共同竊
    盜事証，已臻明確，被告此部分犯行，至堪認定。
三、再查，收受贓物部分，被告雖稱經查獲騎乘之機車，係向同
    事甲○○借用，然証人甲○○於原審及本院均証陳：未借機
    車予被告，雖曾騎用系爭機車，然係向被告借用或共騎，但
    不知機車來源等語，堅決否認被告所稱有借予系爭機車一節
    。而與被告及甲○○亦熟識之証人許育嘉於原審雖結證稱：
    其與被告及甲○○均為砂石場同事，有看過甲○○及被告使
    用過系爭機車，其二人並曾互相搭載對方，然亦証陳不知機
    車係何人所有？鑰匙係由何人保管？等語（參見原審卷第二
    七四頁審判筆錄），是被告辯稱機車係向甲○○借用一節，
    即無足採。又一般借用汽、機車，當連同行照一併借取，一
    方面固為符法規應隨時遭檢，另方面更為証明車輛來源無疑
　　。被告既稱機車是借得使用，然未借取行照，當知機車來源
  　不明，顯有為贓車之可能性，竟仍為借用，自屬知贓收受，
    其辯稱不知贓云云，亦無足採。況系爭機車確為被害人李德
    晟所有遭竊之贓車，此有被害人指訴及車輛協尋電腦輸入單
    、車輛竊盜資料查詢報表暨尋獲通報單、贓物認領保管單各
    一件在卷可按，是被告收受贓物事証亦臻明確，犯行洵堪認
    定。
四、核被告所為，係犯刑法第三百二十一條第一項第二款之逾越
    安全設備加重竊盜罪及同法第三百四十九條第一項之收受贓
    物罪。按被告行為後，於九十五年六月十四日公布增訂刑法
    施行法第一條之一：「中華民國九十四年一月七日刑法修正
    施行後，刑法分則編所定罰金之貨幣單位為新台幣。九十四
　　年一月七日刑法修正時，刑法分則編未修正之條文定有罰金
　  者，自九十四年一月七日刑法修正施行後，就其所定數額提
    高為三十倍。但七十二年六月二十六日至九十四年一月七日
    新增或修正之條文，就其所定數額提高為三倍。」是本案被
    告所犯刑法第三百四十九條第一項，行為時之法定刑罰金部
　　分經依法提高十倍後，原為五千銀元即新台幣一萬五千元以
　  下罰金，行為後依施行法修正貨幣單位為新台幣再提高卅倍
    ，則同為新台幣一萬五千元以下罰金，對被告並無有利或不
    利情形。惟刑法第三十三條第五款，原訂罰金刑為一元（銀
    元）以上，即新台幣三元以上，修正後為新台幣一千元以上
　　，以百元計算之，比較新舊法，則行為時舊法較有利於被告
　  ，先此說明。又被告竊盜犯行，與成年之乙○○（六十一年
    次，參見卷附年籍資料）間有犯意聯絡及行為分擔，均為共
    同正犯（刑法第二十八條，僅用語修正，非屬變更，無新舊
    法比較問題）。被告所犯前開二罪，犯意各別，行為互殊，
    應予分論併罰。
五、原審予以被告論罪科刑，固非無見，惟查：竊盜部分，本案
    被害人住處並無陽台，被告係逾越半罩式不繡鋼欄杆及窗戶
    入屋內行竊，非自陽台入內，原審認定事實與証據不符；(二)
    被告與乙○○所竊取鑽石項鍊、珍珠戒指、水晶項鍊之數量
    及現金，均有違誤；(三)刑法第二十八條僅用語修正，非法律
    變更，原審仍予比較，適用修正前法有誤；(四)收受贓物部分
    ，逕依証人許育嘉不確定之証述，推論機車係由甲○○借予
    一節，理由未洽。被告提起上訴，否認不法犯行，雖無理由
    ，然原判決既有上揭可議之處，自屬無法維持，應由本院將
    原判決撤銷。爰審酌被告前有盜匪、竊盜、毒品等多項前科
    ，假釋間再犯，素行不佳，年輕力壯，不思戮力工作求財，
    竟以竊盜、收受贓物滿足己需，及所為侵入住宅竊取之犯罪
    方法、手段、結果、竊取物品，對被害人所生危害，及犯
　  一再飾詞圖卸之態度等一切情狀，乃分別量處如主文所示之
    刑。又被告行為時，刑法第五十一條規定：「數罪併罰，分
    別宣告其罪之刑，依左列各款定其應執行者：」其中第五款
    規定：「宣告多數有期徒刑者，於各刑中之最長期以上，各
    刑合併之刑期以下，定其刑期。但不得逾二十年。」，嗣修
    正後同法條第五款則規定：『宣告多數有期徒刑者，於各刑
    中之最長期以上，各刑合併之刑期以下，定其刑期。但不得
    逾三十年」，比較結果，修正後刑法並非較有利於行為人，
    依刑法第二條第一項前段之規定，乃依修正前刑法，定其應
    執行之刑。至扣案機車鑰匙三支，被告稱自借機車一併取得
    ，非其所有，乃不予宣告沒收，附此敘明。
六、據上論斷，應依刑事訴訟法第三百六十九條第一項前段、第
    三百六十四條、第二百九十九條第一項前段，刑法第二條第
    一項前段、第二十八條、第三百二十一條第一項第二款、第
    三百四十九條第一項、修正前第五十一條第五款，罰金罰鍰
    提高標準條例第一條，判決如主文。
本案經檢察官林秀濤到庭執行職務。
中　　華　　民　　國　 九十六 　年 　四 　月 　廿六 　日
　　　　　　　　　刑事第六庭    審判長法　官  林堭儀
　　　　　　　　　　　　　　　　　    法　官  莊謙崇
　　　　　　　 　 　　　　　　　　　　法　官  陳玉雲
以上正本證明與原本無異。
不得上訴。
                                      書記官  陳思云
中　　華　　民　　國　　96　　年　　4 　　月　　27　　日
附錄：本案論罪科刑法條全文
中華民國刑法第321條第3款（加重竊盜罪）
犯竊盜罪而有左列情形之一者，處 6 月以上、 5 年以下有期徒
刑：
三  攜帶兇器而犯之者。
中華民國刑法第349條（普通贓物罪）
收受贓物者，處 3 年以下有期徒刑、拘役或 5 百元以下罰金。
搬運、寄藏、故買贓物或為牙保者，處 5 年以下有期徒刑、拘役
或科或併科 1 千元以下罰金。
因贓物變得之財物，以贓物論。
